臺灣嘉義地方法院民事裁定
111年度嘉簡調字第101號
聲  請  人  台中商業銀行股份有限公司

法定代理人  王貴鋒  


上列聲請人與相對人林秀靜等間聲請調解事件，本院裁定如下：
    主  文
聲請駁回。
聲請程序費用由聲請人負擔。
    理  由
一、按法院認調解之聲請，依法律關係之性質，當事人之狀況或
    其他情事可認為不能調解或顯無調解必要或調解顯無成立之
    望者，得逕以裁定駁回之，民事訴訟法第406條第1項第1款
    定有明文規定。又調解成立者，依民事訴訟法第416條第1項
    ，第380條第1項規定，與確定判決有同一之效力。惟判決為
    法院對於訴訟事件所為之公法的意思表示，調解或和解，為
    當事人就訴訟上之爭執互相讓步而成立之合意，其本質並非
    相同。故形成判決所生之形成力，無由當事人以調解或和解
    之方式代之（最高法院58年台上字第1502號裁判意旨參照）
    。因此，如聲請調解之爭議法律關係係屬於形成訴訟之性質
    ，應認不能調解。
二、聲請調解意旨略以：
（一）聲請人對相對人林秀靜存有金錢債權，經聲請人屢經追索
      ，均未置理，聲請人業已取得鈞院所核發之98年度司執字
      第7886號債權憑證在案，合先敘明。
（二）次查，被繼承人林國川為相對人2人之直系血親尊親屬，
      於林國川死亡後，相對人並未拋棄繼承，依民法第1148條
      規定，相對人2人應承受林國川財產上之一切權利、義務
      ，林國川遺有嘉義縣○○鄉○○段○○○段000地號土地，權利範
      圍6分之1（下稱系爭土地）之財產，故應屬相對人2人公
      同共有之財產，依民法第1141條規定，相對人林秀靜就系
      爭土地享有平均繼承之應繼分。然聲請人於民國110年11
      月12日向地政事務所查詢系爭土地登記謄本，始發現系爭
      土地已於110年4月14日以分割繼承為原因移轉登記於相對
      人林○○所有。然觀相對人林秀靜處分其就遺產所有之應繼
      分，並將系爭土地全部移轉登記在相對人林○○之名下，相
      對人林秀靜及林○○間之協議分割行為及移轉系爭土地所有
      權行為，雖未必陷相對人林秀靜於無資力，然其損害全體
      債權人之債權至為顯然，按民法第244條規定之意旨，相
      對人林秀靜之債權人自得訴請撤銷，並聲請相對人林○○應
      將110年4月14日之分割繼承登記塗銷，並回復登記為相對
      人等公同共有，為此聲請調解等語。
三、經查，聲請人主張相對人所為就系爭土地以分割繼承為原因
    辦理所有權移轉登記，為有害聲請人債權之行為，請求塗銷
    所有權移轉登記，其表明為調解標的之法律關係及爭議之情
    形，當事人須以訴訟形式撤銷該有爭議之法律行為，由法院
    以形成判決決斷之，無從由兩造以調解方式互相讓步解決紛
    爭。是以，本件聲請調解之爭議法律關係，性質屬不能調解
    ，應予駁回。
四、依民事訴訟法第406條第1項第1款、第95條、第78條裁定如
    主文。
中　　華　　民　　國　　111 　年　　2 　　月　　16　　日
                  臺灣嘉義地方法院嘉義簡易庭
                                  法　官　陳寶貴
以上為正本係照原本作成。
本裁定不得聲明不服。
中　　華　　民　　國　　111 　年　　2 　　月　　17　　日
                                  書記官  江靜盈